臺灣臺中地方法院交通事件裁定　　　　　　　　　　九十四年度交聲字第二九六號
　　原處分機關　交通部公路總局豐原監理站
　　異　議　人　甲○○
右列受異議人因受處分人上智交通有限公司違反道路交通管理處罰條例案件，對於交
通部公路總局豐原監理站民國九十四年三月二十三日所為之裁決（豐監稽違字第裁六
三─ＫＡＣ○二五○四四號裁決書），聲明異議，本院裁定如左：
    主  文
異議駁回。
    理  由
一、按受處分人不服主管機關所為之裁罰，固得於接到裁決之翌日起二十日內聲明異
    議；惟是項聲明異議應由受處分人以司法狀紙敘述異議之理由，提出於原處分機
    關為之。原處分機關應於接受異議書狀後五日內，將該案卷及有關證物，送交該
    管地方法院或其分院交通法庭，道路交通案件處理辦法第十三條定有明文。又道
    路交通案件處理辦法第十八條規定：交通法庭認聲明異議不合法律上之程式者，
    應以裁定駁回之。
二、經查，依卷附雲林縣警察局雲警交字第ＫＡＣ○二五○四四號舉發違反道路交通
    管理事件通知單所示，異議人甲○○為本件違規車輛之駕駛人，而本件原處分機
    關交通部公路總局豐原監理站裁罰之對象為上智交通有限公司，亦有豐監稽違字
    第裁六三─ＫＡＣ○二五○四四號裁決書、車號三六六─ＧＺ號營業用曳引車拖
    車使用證影本在卷可查。而按汽車裝載貨物超過核定之總重量、總聯結重量者，
    處汽車所有人罰鍰，並記汽車違規紀錄一次，其應歸責於汽車駕駛人時，除依第
    三項處汽車駕駛人罰鍰及依第六十三條第一項第二款記點外，汽車所有人仍應記
    該汽車違規紀錄一次。有前二項規定之情形者，應責令改正或當場禁止通行，並
    處新臺幣（下同）一萬元罰鍰；超載十公噸以下者，以總超載部分，每一公噸加
    罰一千元；超載逾十公噸至二十公噸以下者，以總超載部分，每一公噸加罰二千
    元；超載逾二十公噸至三十公噸以下者，以總超載部分，每一公噸加罰三千元；
    超載逾三十公噸者，以總超載部分，每一公噸加罰五千元，未滿一公噸以一公噸
    計算；貨車之裝載，其裝載貨物不得超過核定之總重量。道路交通管理處罰條例
    第二十九條之二第一項、第三項、道路交通安全規則第七十九條第一項第一款與
    違反道路交通管理事件統一裁罰標準表分別定有明文。本件違規之事實係「汽車
    裝載貨物超過核定之重量」，依前開道路交通管理處罰條例第二十九條之二第一
    項、第三項規定應係處罰汽車所有人，而非汽車駕駛人，是以本件原處分機關裁
    罰之受處分人，應為車號三六六─ＧＺ號營業用曳引車之所有人即上智交通有限
    公司，而非本件異議人甲○○。是本件由異議人甲○○提起本件異議，而非由受
    處分人上智交通有限公司聲明異議，其聲明異議不合法律上程序，自不適法，應
    予駁回。
三、另本件異議人實體上雖辯稱略以：拖車編號三一─ＬＭ為當日曳引車斗，該車斗
    為主管單位即台中監理站所檢定之合格車斗，當日承載之砂石，已低於車斗上緣
    五公分以上，裝載量依法裝載並未溢斗，為法定車斗容積率裝料，車載之材質有
    不同或重量互異，但車斗為主管機關檢測並核發鐵牌拖車執照，對承載之砂石，
    目視其上緣低於車斗五公分以上，應為法定車斗容積率，後經超重告發，實感不
    解，爰聲明異議云云。惟按警察機關取締違規砂石車注意事項六：砂石車裝載取
    締原則及配套實施日程：(一)登檢合格之砂石標示車及原砂石標示車已登檢轉換為
    「砂石專用車者，於九十三年五月三十一日前以核定之容積裝載及取締，自九十
    三年六月一日起均應依行車執照核定之重量裝載及取締」「第一項以外之砂石車
    ，依行車執照核定之重量裝載及取締」。警察機關取締違規砂石車注意事項第六
    條第一項、第二項與違反道路交通管理事件統一裁罰標準表亦有明定。經查：本
    件受處分人上智交通有限公司，其所有之車號三六六─ＧＺ號營業用曳引車，於
    上開時、地，因汽車裝載貨物超過核定之重量之違規，為員警當場查獲攔檢舉發
    違規等情，有異議人（駕駛人）親自簽名之前揭舉發通知單一紙、車重測量紀錄
    單一紙與裁決書一份等在卷可稽。雖異議人以上開情詞置辯，惟查：九十年一月
    十七日已增訂公布道路交通管理處罰條例第二十九條之二：汽車裝載貨物超過核
    定之「總重量」、超過所行駛橋樑規定之「載重」限制者，處汽車所有人罰鍰之
    規定。且警察機關取締違規砂石車注意事項亦明定：自九十三年六月一日起，均
    應依行車執照核定之重量裝載及取締。受處分人為汽車貨運業之專業公司，應當
    知悉上開法令。本件受處分人之違規時間為九十三年十一月，未依現行法令規定
    以行車執照核定之重量裝載，自應接受取締。其以該車為法定車斗容積率裝料，
    上緣未超過車斗之詞置辯，並無理由。又經本院審酌卷附之相關資料得知：車號
    三六六─ＧＺ號營業用曳引車，其核定載重之聯結重量為：三十五公噸；三一─
    ＬＭ號營業半拖車，其核定之總聯結重量亦載為三十五公噸，此有受處分人提供
    該車之汽車行車執照及拖車使用證在卷可佐。該車於九十三年十一月十八日違規
    遭舉發時，車輛之總重量為四六‧九五公噸，核重三十五公噸，超過重量十一‧
    九五公噸，亦有原舉發機關之舉發通知單及車重測量紀錄在卷足憑。是受處分人
    有上開汽車裝載貨物超過核定重量之違規事實，足堪認定。該車過磅總重量為四
    六‧九五公噸，減去該車核載之重量三十五公噸，超載十一‧九五公噸，因超載
    超載逾十公噸至二十公噸以下者，以總超載部分，每一公噸加罰二千元，未滿一
    公噸以一公噸計算，是受處分人應加罰二萬四千元，合計本件違規應處罰鍰三萬
    四千元整，並記汽車違規記錄一次，並無違誤。此外，本院經查亦無任何證據足
    資證明執勤警員有捏造事實、違法取締之情事，則執勤警員本其維護交通秩序、
    安全職責所為之當場舉發，自應受到合法、正確之推定，異議人指摘原舉發不當
    ，尚屬無據。從而，本件聲明異議，實體上亦無理由，附此敘明。
四、據上論斷，應依道路交通管理處罰條例第八十七條第二項、道路交通案件處理辦
    法第十八條，裁定如主文。
中      華      民      國    九十四    年      五      月    三十一    日
                                臺灣臺中地方法院交通法庭
                                    法  官  張清洲
右正本證明與原本無異。
如不服本裁定，應於送達後五日內，向本院提出抗告狀。
                                    書記官
中      華      民      國    九十四    年      五      月    三十一    日
